臺灣高等法院臺中分院刑事附帶民事訴訟判決
原　　　告　甲○○
被　　　告　乙○○
上列被告因詐欺案件（本院九十六年度上易字第六九四號），經
原告提起附帶民事訴訟，請求損害賠償，本院判決如下：
    主  文
被告應給付原告新臺幣壹佰萬元及自民國九十六年四月二十五日
起至清償日止，按年息百分之五計算之利息。
原告假執行之聲請駁回。
    事  實
甲、原告方面：
一、聲明：被告應給付原告新臺幣（下同）一百萬元及自起訴狀
    送達被告之翌日（即民國九十六年四月二十五日）起至清償
    日止，按年息百分之五計算之利息，並聲明願供擔保請求宣
    告假執行。
二、陳述：原告於九十五年三月九日遭不詳姓名之詐騙集團成員
    以電話行騙，陷於錯誤，乃將原告所有一百萬元匯至被告所
    有之臺中縣潭子郵局00000000000000號帳戶，隨即被人提領
    一空，上開帳戶係被告提供給不詳姓名之詐騙集團成員使用
    ，被告涉犯幫助詐欺罪名，已被檢察官起訴並經臺灣臺中地
    方法院九十五年度易字第二二二七號刑事判決有罪，爰依據
    民法侵權行為法律規定，提起本件訴訟。又就其被騙經過，
    引用刑事訴訟之陳述。
三、證據：請求援用刑事案件之證據。
乙、被告方面：
一、聲明：原告之訴駁回。
二、陳述：對於原告有將一百萬元匯入被告之郵局帳戶，被告並
    不爭執，被告係為辦理貸款，才將郵局帳戶之存摺、印章、
    金融卡、金融卡密碼交給一位「張先生」，後來「張先生」
    就失去聯絡，被告也是受害人，被告並無幫助他人詐欺取財
    之犯意。其餘答辯引用刑事訴訟之陳述。
三、證據：請求援用刑事訴訟之證據。
    理  由
一、本件原告起訴主張：原告於九十五年三月九日上午十一時三
    十分許，遭不詳姓名之詐騙集團成員向原告詐稱：原告之信
    用卡遭到盜刷，有積欠卡債之情形，另部分之帳戶亦有經人
    利用為洗錢帳戶之情形，須撥打0000000000號之電話向「金
    融局偽卡中心」「江主任」查詢云云，迨原告依指示撥打後
    ，「江主任」即告以：原告之定期存款已無法使用，須先辦
    理解約後，再匯入指定之帳戶云云，致使原告信以為真，依
    該「江主任」之指示，前往建華商業銀行解除一百萬元之定
    存後，匯入被告臺中縣潭子郵局00000000000000號之帳戶內
    ，隨即經人提領一空，而受有損害。被告即以此方式，幫助
    他人為詐欺取財之行為等情，除據原告於本院九十六年度上
    易字第六九四號刑事案件警詢、原審法院證述明確外，並有
    被告系爭臺中縣潭子郵局00000000000000號帳戶九十五年一
    月十日以後之交易明細資料一紙、中華郵政股份有限公司豐
    原分局九十五年十月十七日營字第0950203483號函檢送之郵
    政存簿儲金提款單影本一紙附於刑事案件卷內為證。被告對
    原告主張有匯款一百萬元至其郵局帳戶之事實，並未有何爭
    執，惟辯稱：伊並無幫助他人詐欺取財之犯意云云。
二、被告於本院九十六年上易字第六九四號刑事案件之警詢、偵
    查、原審及本院審理中均坦承確有在原告被騙之前，將其所
    有上開郵局帳戶之存摺、提款卡（連同密碼）、印章交給「
    張先生」之不詳姓名成年男子，惟否認有幫助詐欺之犯罪情
    事，並辯稱：係為辦理貸款，而將帳戶資料交予友人「張先
    生」，並未交予他人任意使用，不知伊之帳戶會經人利用為
    詐欺取財之被害人匯款帳戶云云。經查：
  (一)被告既稱「張先生」為其友人，何以均不知「張先生」之確
    實姓名、年籍資料？此顯與常情有違。況縱二人並非深交，
    「張先生」僅係為被告辦理貸款之人，被告為求嗣後得以聯
    絡、詢問辦理進度起見，亦應會留下「張先生」之聯絡資料
    ，然其於九十五年四月七日接受警詢之時，距委託「張先生
    」辦理貸款之時不過相隔約一個月，卻已無法提出任何得以
    聯絡或確定「張先生」其人存在之資料，其所稱之為其辦理
    貸款之「張先生」是否確係存在？不無疑問。
  (二)況辦裡貸款，如非欲提供財產證明，本無提供自己帳戶資料
    之需，依系爭帳戶之交易明細資料，足認被告之系爭帳戶內
    ，於九十五年三月二日以後、三月九日以前，更已無任何存
    款，足見被告將帳戶資料交予他人，並非任何正常之貸款程
    序所需，就此，被告並無任何合理之解釋與說明。而被告雖
    稱：上開資料均係應「張先生」之指示而提供云云，惟被告
    既將存摺、印章、金融卡與金融卡密碼資料均交予「張先生
    」，縱貸款辦理完成，何以不憂慮「張先生」逕行將貸款提
    領一空？其既均不知「張先生」之真實姓名、年籍資料，又
    憑何信賴「張先生」？
  (三)另依社會常情，詐欺集團成員之目的，既在取得被害人之匯
    款，則一個合於使用、隨時處於可經提領與轉帳狀態之帳戶
    ，毋寧屬於至為重要之事，否則帳戶之名義人，如係遭竊或
    遺失，一經辦理掛失手續，該帳戶即經凍結，而無從加以轉
    帳或提領，詐欺集團之成員又如何以之為犯罪計畫之一環？
    是詐欺集團之成員，若非吸收帳戶之名義人為集團成員之一
    份子，即必須與該帳戶之名義人保有一定之默契關係。而被
    告如果係單純委託「張先生」辦理貸款，「張先生」何以不
    憂慮被告於尋其無著後，會逕行向立帳郵局辦理掛失，致該
    帳戶無法使用？被告何以於尋覓「張先生」無著後，不向臺
    中縣潭子郵局辦理掛失、申請補發存摺、印章與提款卡，反
    於九十五年四月七日中午撥打電話向臺中縣潭子郵局行員楊
    鴛鴦詢問其之帳戶為何無法提領（見證人楊鴛鴦於前揭刑事
    案件警詢及原審法院審理中之證述），堪認被告辯稱：係為
    辦理貸款，而將帳戶資料交予「張先生」云云，與常情有違
    ，不足採信，被告應係將帳戶資料交予他人任意使用無訛（
    又依刑事案件卷內所附被告曾於九十五年三月二日辦理印鑑
    變更之資料觀之，被告交付帳戶資料予他人之時間點，當在
    九十五年三月二日以後、九十五年三月九日以前）。
  (四)據上理由，被告以上開情詞否認犯罪，為本院所不採信。按
    現今一般民眾向郵局申請設立帳戶，相當容易，郵局亦不會
    收取任何費用，因此，若非為犯罪之目的，應無使用他人帳
    戶之必要，此乃眾所周知之常識。況新聞媒體對於詐欺集團
    取得「人頭帳戶」後，再持以供作犯罪使用，藉此逃避檢警
    查緝之情事，亦多所報導。被告將上開臺中縣潭子郵局帳戶
    之存摺、印章、提款卡及密碼交予自稱「張先生」之不詳姓
    名成年男子使用，且無法說明交付上開帳戶存摺、印章、提
    款卡及密碼給「張先生」使用之正當理由，則依據上開說明
    ，被告對於其所申設之上開帳戶可能被用來做為詐欺取財之
    一般財產犯罪使用，自應有所預見，詎仍交付，足證其對「
    張先生」將其上開帳戶用供本案詐欺犯罪之用，亦不違背其
    本意，堪予認定被告有幫助詐欺取財之不確定故意，本院九
    十六年度上易字第六九四號刑事案件亦判決被告有幫助詐欺
    取財之犯行確定。原告此部分主張，自堪信為真正，被告之
    辯解，則不為本院所採信。
三、按因故意不法侵害他人之權利者，負損害賠償責任，此民法
    第一百八十四條第一項前段定有明文。又數人共同不法侵害
    他人之權利者，連帶負損害賠償責任；幫助人視為共同行為
    人，同法第一百八十五條第一、二項亦有明文規定。本件被
    告既有上開幫助詐欺取財之犯罪行為，於民事賠償責任方面
    ，自亦堪認定有幫助「張先生」等人不法侵害原告之權利之
    情事，而應與「張先生」等人連帶負損害賠償責任。原告依
    據上開民法規定，請求被告賠償損害，於法自屬有據，應予
    准許。
四、次按，給付有確定期限者，債務人自期限屆滿時起，負遲延
    責任。給付無確定期限者，債務人於債權人得請求給付時，
    經其催告而未為給付，自受催告時起，負遲延責任。其經債
    權人起訴而送達訴狀，或依督促程序送達支付命令，或為其
    他相類之行為者，與催告有同一之效力。民法第二百二十九
    條第一、二項定有明文。又遲延之債務，以支付金錢為標的
    者，債權人得請求依法定利率計算之遲延利息。但約定利率
    較高者，仍從其約定利率。應付利息之債務，其利率未經約
    定，亦無法律可據者，週年利率為百分之五，民法第二百三
    十三條第一項、第二百零三條亦有明文。本件原告對被告之
    損害賠償債權，核屬無確定期限之給付，自應經原告之催告
    而未為給付，被告始負遲延責任。是原告請求被告給付自起
    訴狀繕本送達翌日（即九十六年四月二十五日）起至清償日
    止，按週年利率百分之五計算之法定遲延利息，核屬正當，
    應予准許。
五、綜上所述，原告依侵權行為之法律關係，請求被告應給付一
    百萬元及自起訴狀繕本送達被告之翌日（即九十六年四月二
    十五日）起至清償日止，按年息百分之五計算之利息，為有
    理由，應予准許。
六、又刑事訴訟之第二審判決不得上訴於第三審法院者，對於其
    附帶民事訴訟之第二審判決，得上訴於第三審法院，但應受
    民事訴訟法第四百六十六條之限制，此於刑事訴訟法第五百
    零六條第一項定有明文。再者，對於財產權訴訟之第二審判
    決，如因上訴所得之利益，不逾一百萬元者，不得上訴；又
    上開所定數額，司法院得因情勢需要，以命令減至五十萬元
    ，或增至一百五十萬元；此為民事訴訟法第四百六十六條第
    一、三項所規定。就此部分，司法院並已於九十一年一月二
    十九日以九一院台廳民一字第○三○七五號函，通知將民事
    訴訟法第四百六十六條第一項所定上訴第三審之利益額數，
    提高為一百五十萬元，並訂於九十一年二月八日起實施。本
    件被告於本案之刑事訴訟，係經原審以幫助詐欺取財罪判處
    有期徒刑五月，經本院駁回檢察官之上訴，上開罪名依據刑
    事訴訟法第三百七十六條第四款之規定，係屬不得上訴於第
    三審法院之罪。而被告於本件刑事附帶民事訴訟經本院判決
    應給付原告之金額係一百萬元，其上訴第三審之利益額數未
    逾一百五十萬元，依據上開規定，被告對本件刑事附帶民事
    訴訟之本院判決依法並不得上訴於第三審法院。而不得上訴
    第三審之財產權訴訟，其第二審判決在宣示或送達時，即屬
    確定，自無宣示假執行之必要，業據司法院院字第一七八四
    號解釋在案。本判決命被告給付之金額為一百萬元，未逾上
    訴第三審所需之一百五十萬元，依上開說明，於本判決宣示
    時即已確定，自無宣示假執行之必要。是原告陳明願供擔保
    ，請求宣告假執行，核無必要，應予駁回。
七、據上論結，本件原告之訴為有理由，依刑事訴訟法第五百零
    二條第二項，判決如主文。
中　　華　　民　　國　　96　　年　　6 　　月　　28　　日
            刑事第十一庭　審判長法　官　陳　朱　貴
                                法　官　何　志　通
                                法　官　胡　文　傑
上列正本證明與原本無異。
不得上訴。
                                書記官  陳　文  琴
中　　華　　民　　國　　96　　年　　6 　　月　　28　　日
